臺灣士林地方法院民事判決　　　　　　 93年度簡上字第116號
上　訴　人　丙○○○
訴訟代理人　丁○○
被上訴人　　甲○○
訴訟代理人　張獻村律師
當事人間請求清償借款事件，上訴人對於中華民國93年7 月29日
本院士林簡易庭93年度士簡字第739 號第一審判決提起上訴，本
院於94年9 月15日言詞辯論終結，判決如下：
    主  文
上訴駁回。
第二審訴訟費用由上訴人負擔。
    事實及理由
一、被上訴人起訴主張：上訴人丙○○○及配偶韓宏昌，於民國
    88年5月間，向被上訴人借用新台幣（下同）477,000元，供
    其參加互助會，清償期為89年（即為上述互助會結會時），
    詎上訴人到期竟未清償。經被上訴人向台北縣石門鄉調解會
    聲請調解，兩造於91年9月10日成立和解，有和解書可憑。
    依和解條款上訴人應給付被上訴人414,800元，給付方式為
    ：91年12月31日前清償200,000元，餘款自92年1月10日起按
    月於每月10日前給付20,000元，直至清償完畢為止。然上訴
    人及韓宏昌迄今均未清償，為此訴請上訴人及其配偶韓宏昌
    連帶給付414,800元及自起訴狀繕本送達翌日起至清償日止
    ，按年息百分之五計算之利息等語（原審判命上訴人丙○○
    ○如數給付，至於被上訴人請求韓宏昌連帶給付部分，業經
    原審判決駁回，且未據被上訴人聲明不服，已告確定），被
    上訴人並聲明駁回上訴。
二、上訴人則以：上訴人與被上訴人訂立和解書，實係因被上訴
    人所參加之合會，因會首游阿寬倒會，被上訴人追討無著，
    而無理要求上訴人負責，並時時擾亂上訴人之生活與工作，
    上訴人因不堪其擾，且為免工作不保以致喪失退休金權利，
    而無奈與被上訴人成立和解。而兩造於和解時，被上訴人承
    諾不干擾上訴人之工作，使上訴人能繼續工作並有收入，且
    係以此作為成立和解之條件，但和解書簽訂後，被上訴人與
    其配偶未遵守約定，仍至上訴人工作場所擾亂不休，致使上
    訴人工作不保，故被上訴人既未履行和解承諾而使解除條件
    成就，則系爭和解自已失效，上訴人無庸履行和解契約，故
    被上訴人之請求，即無理由等語，資為置辯，並聲明：（一
    ）原判決不利上訴人部分廢棄，（二）前開廢棄部分被上訴
    人在第一審之訴及假執行之聲請均駁回。
三、被上訴人主張兩造於91年9月10日於台北縣石門鄉調解員會
    成立和解，約定由上訴人給付被上訴人414,800元之事實，
    業據被上訴人提出和解書為證，上訴人對和解書之真正亦不
    爭執，且經本院向台北縣石門鄉公所調閱相關調解案卷查證
    屬實，故被上訴人此部分之主張，應堪信為真正。
四、上訴人雖主張其與被上訴人間並無債務存在，且系爭和解係
    以被上訴人不得再騷擾上訴人為條件，但被上訴人未履行條
    件仍對上訴人騷擾云云，經查：
（一）按稱和解者，謂當事人約定，互相讓步，以終止爭執或防
      止爭執發生之契約。又和解有使當事人所拋棄之權利消滅
      及使當事人取得和解契約所訂明權利之效力。民法第736
      條、第737 條定有明文。本件上訴人雖就其於91年9 月10
      日與被上訴人成立和解之事實，並不爭執，惟主張兩造原
      並無債權債務關係存在，惟查，依前開法條說明，和解係
      為終止爭執或防止爭執所為之約定，且其除有拋棄權利之
      效果，並兼可創設法律關係，本件被上訴人既依上訴人不
      爭執之和解契約請求，則其主張之法律關係已非原爭執之
      法律關係，是和解前兩造債權債務關係如何，已非被上訴
      人得否依和解契約請求之依據，是以上訴人仍爭執和解前
      無債權債務存在，委無足採。
（二）上訴人雖另主張兩造和解，是以被上訴人不再騷擾上訴人
      為條件，惟查證人即本件和解之見證人乙○○證述，兩造
      本係聲請調解，然經多次開會均無結果，後來係兩造自行
      談妥和解條件後，至台北縣石門鄉調解委員會請秘書代撰
      和解書，並請伊見證，其並未聽到上訴人要求被上訴人不
      能再到上班的地方鬧，上訴人始願依和解書給付等語；另
      證人朱英濱亦證述，和解書為其所寫，和解書並無書寫條
      件，但當時有希望91年底前被上訴人不要去找上訴人，上
      訴人在92年才有錢可還等語，是依證人所證，上訴人同意
      和解，雖有為免除被上訴人對其騷擾之動機，然尚難認以
      將此明確作為和解之約定，是以上訴人主張本件和解附有
      以被上訴不得為騷擾行為之解除條件，尚難遽採。
（三）至於上訴人主張被上訴人於和解成立後，仍向其騷擾一節
      ，則為被上訴人所否認，辯稱其在和解所訂清償期限屆至
      前，並未到上訴人工作地點鬧過，是上訴人在清償期後仍
      未履行，才去找上訴人等語。經查，上訴人雖提出台北縣
      政府警察局金山分局93年1 月8 日金警刑字第0930000256
      號函主張其曾因被上訴人對其騷擾而向警方請求保護，惟
      查該函係回覆上訴人配偶韓宏昌92年12月29日之申請書，
      至於具體事件發生時間，未能由該函及上訴人所提出照片
      可證，上訴人亦未能舉證事件發生時間，是已難遽認被上
      訴人有於和解所訂清償期前，至上訴人住處或工作處所向
      其索催騷擾之事實。另據本院向台北縣政府警察局金山分
      局函詢有無受理兩造告訴騷擾傷害案件，據覆該分局曾於
      91年8 月14日以金警刑字第0910010138號刑事案件移送書
      移送兩造配偶韓宏昌、姚莉娣涉嫌傷害案件，並有移送書
      附卷可稽，惟查該事件係發生於本件和解成立之前，應認
      與被上訴人有無履行和解條件無關。再本院函詢上訴人前
      任職之台北縣石門鄉公所（上訴人係於該所托兒所工作）
      ，上訴人因何原因離職，據覆上訴人係於92年11月4 日因
      連續曠職3 日而為該所解僱，此有解僱通知書可憑，況解
      僱時間在系爭和解之清償期91年12月31日後近10月，上訴
      人就其對本件和解至今未依約清償之事實，亦不否認，縱
      認上訴人係因被上訴人催索而不敢上班，致遭解僱，惟被
      上訴人若係於清償期屆至後，因上訴人未依約履行而向其
      追索，亦難認係屬不履行和解條件之問題。此外，上訴人
      就被上訴人於和解約定之清償期屆至前，有不法騷擾上訴
      人之事實，亦未能舉證，是縱認系爭和解契約附有被上訴
      人不得為騷擾之條件，則上訴人亦未能證明被上訴人有未
      履行和解條件之事實，是其主張和解無效，尚難憑採。
五、綜上所述，本件被上訴人依和解契約請求上訴人給付414,80
    0 元，及自起訴狀繕本送達翌日即93年7 月10日起至清償日
    止，按年息百分之5 計算之利息，為有理由，應予准許，原
    審判命上訴人如數給付，並依職權宣告假執行，於法並無違
    誤，上訴意旨指摘原判決不當，求予廢棄改判，為無理由，
    應予駁回其上訴。
六、據上論結，本件上訴為無理由，依民事訴訟法第436 條之1
    第3 項、第449 條第1 項、第78條，判決如主文。
中　　華　　民　　國　　94　　年　　10　　月　　3 　　日
                  民事第一庭  審判長法  官  黃小瑩
                                    法  官  楊智勝
                                    法  官  劉穎怡
以上正本證明與原本無異。
本判決不得上訴。
中　　華　　民　　國　　94　　年　　10　　月　　6 　　日
                                    書記官  陳玉敏
